【裁判字號】    89,上易,1461
【裁判日期】    890712
【裁判案由】    侵占等
【裁判全文】
臺灣高等法院臺南分院刑事判決          八十九年度上易字第一四六一號  Ａ
      上  訴  人  臺灣台南地方法院檢察署檢察官
      被      告  乙  ○  ○
右上訴人因被告業務侵占等案件，不服臺灣台南地方法院八十八年度易字第二八一八
號中華民國八十九年七月十二日第一審判決（起訴案號：臺灣台南地方法院檢察署八
十八年度偵字第一○一一六號），提起上訴，本院判決如左：
      主      文
上訴駁回。
      理      由
一、公訴意旨略以：如起訴書所載（如附件）。
二、按犯罪事實應依證據認定之，無證據不得推定其犯罪事實；又不能證明被告犯罪
    者，即應諭知無罪之判決，刑事訴訟法第一百五十四條、第三百零一條第一項分
    別定有明文。所謂犯罪事實之證據，係指足以認定被告確有犯罪行為之積極證據
    而言，該項證據且須適合被告犯罪事實之認定，始得採為斷罪資料（最高法院二
    十九年上字第三一○五號、五十三年台上字第二七五○判例參照）。
三、本件公訴人認被告乙○○涉有業務侵占等罪嫌，無非以上揭事實，業據被告自白
    不諱，復有贓物認領保管單一紙在卷可稽等資為論據。
四、訊據被告堅決否認有右揭犯行，辯稱：伊曾經酒精中毒現象，受藥物影響甚大，
    案發當時伊處於發病期，常有片段失憶情形，因上開泵浦葉片損壞，才請南和公
    司派員拿回去修，因忘記此事，才報案失竊，伊並無侵占、未指定犯人誣告之犯
    意等語。
五、經查：
  （一）本案係因被告任職泰諭營造股份有限公司（下稱泰諭公司），擔任該公司在
        台南市安南區科技園區第一期污水養水站工程現場監工，該工程係泰諭公司
        向榮工處承包興建，依施工規範要求，須污水泵浦運抵施工現場，經榮工處
        會勘確認後，始可依工程進度，先行計價百分之六十，此情已據證人即榮工
        處施工站站長盧振男於警訊時證述明確在卷；此所以南和公司廠務經理吳文
        豐於警訊時亦陳稱：「我公司賣給泰諭公司四部污水泵浦，於八十八年七月
        二十三日下午三時許運抵工地，因為其中有二部葉輪尚未組裝完成，我事先
        已將該情形告知工地監工俞志成、乙○○，並表示事後再載回安裝．．．」
        等語，綜據上情觀之，被告辯稱伊公司因為要向榮工處請領款項，先請南和
        公司將四部污水泵浦運至工地現場，俟榮工處人員會勘後，再載回組裝，惟
        因恐榮工處人員發現，故請南和公司於夜間工地現場人員較少時始載走等情
        ，洵屬有據，應可憑信。又被告因長期有酒精濫用情形，已達重鬱症（即情
        感性精神病），時合併短暫之精神病症狀，應已達精神耗弱之程度，有奇美
        醫院臺南分院鑑定醫師林進嘉精神鑑定報告在卷足憑，故而被告辯稱伊在案
        發時因處於發病期，致有片斷失憶現象，因忘記已請南和公司派員運回污水
        泵浦，精神緊張才報案失竊等情，尚非全然無理由，洵堪採信。
  （二）按刑法之侵占罪，係以持有他人之物而實行不法領得之意思為構成要件，上
        開污水泵浦係於八十八年七月二十四日晚上八時許，由南河公司廠務經理吳
        文豐指派公司司機王春煌前往工地現場直接載往台南縣永康市○○路九四二
        巷二七一弄二三○之九號宏遠企業社安裝葉輪，至八十八年八月二日警方尋
        獲為止，上開污水泵浦均在上址宏遠企業社內，此亦據證人吳文豐、王春煌
        、甲○○於警訊時證述明確在卷，則被告自始至終均未以管領之意思占有上
        開污水泵浦，上開污水泵浦亦均未在被告之實力支配範圍內，委屬可取。
  （三）而被告有精神病之症狀，除有上開精神鑑定報告在卷可憑外，經原審法院函
        財團法人振興復健醫學中心查詢被告病症，亦據該中心函復：被告自八十五
        年六月一日起，常因飲酒過量，行為意識混亂，近二年內斷續有被害想法出
        現（感覺不安，懷疑有一群人要對付他），有憂鬱、焦慮的情緒等語，有該
        中心八十八年十二月十七日（８８）振醫字第一四○四號函附卷可參，且其
        患有情感性精神病，有憂鬱、失眠、幻聽等症狀，復有台北榮民總醫院八十
        九年一月三日北總行門字第九三五三五號診斷證明書一紙可按。況參酌被告
        在本案中並未有任何不法利得，亦無何犯罪動機與犯罪目的，其無意圖為自
        己或第三人不法所有之侵占犯意，亦無未指定犯人誣告之犯意，應堪認定。
  （四）綜上所述，被告前開所辯顯然信而有徵，應可憑信，本件依調查所得證據並
        不足以證明被告確有公訴意旨所指之犯行，此外復查無其他積極證據足資證
        明被告有右述犯行，因此原審以不能證明被告犯罪而諭知無罪之判決，經核
        於法尚無不合，檢察官上訴意旨，仍執陳詞，指摘原判決不當，並無可取，
        為無理由，應予駁回。
據上論結，應依刑事訴訟法第三百六十八條，判決如主文。
本案經檢察官吳忠賢到庭執行職務。
中    華    民    國      八十九      年      十一      月    二十二    日
                                  臺灣高等法院臺南分院刑事第三庭
          審判長法官  黃    聰    明
                                            法官  黃    三    哲
                                            法官  林    勝    木
右正本證明與原本無異。
不得上訴。
                                      法院書記官  吳    秋    賢
中    華    民    國      八十九      年      十一      月    二十三    日


司法院資訊處製作；財團法人民間司法改革基金會備份。
